【裁判字號】    89,自,221
【裁判日期】    890714
【裁判案由】    侵占
【裁判全文】
臺灣高雄地方法院刑事判決                          八十九年度自字第二二一號
    自  訴  人  丙○○
    被      告  乙○○
右列被告因侵占案件，經自訴人提起自訴，甲○判決如左：
    主  文
乙○○無罪。
    理  由
一、自訴意旨略以：被告乙○○係從事承包工程為業，於民國八十六年間邀自訴人集
    資參與中國石油公司永安天然氣廠防蝕第二期工程之競標，自訴人出資新台幣（
    下同）六十萬元，總計一百十八萬元之押標金，此有被告於八十六年十一月一日
    簽立之保管條乙紙為憑，然被告向自訴人表示代標之金額近於成本不敷利益，欲
    自訴人予以廢標，自訴人不疑有詐，言聽計從，然被告不返還為自訴人代標之六
    十萬元，自訴人始知受騙。因認被告涉有刑法第三百三十五條之普通侵占罪嫌。
二、自訴人指被告涉有上開被訴之罪嫌，無非以提出保管條一紙為其論據。
三、按犯罪事實應依證據認定之，無證據不得推定其犯罪事實；又不能證明被告犯罪
    ，應諭知無罪之判決；自訴程序，除本章有特別規定外，準用第二百四十六條、
    第二百四十九條及前章第二節、第三節關於公訴之規定，刑事訴訟法第一百五十
    四條、第三百零一條第一項前段、第三百四十三條分別定有明文。次按刑法第三
    百三十五條第一項侵占罪之成立，除客觀上以他人之物於行為之際係行為人所持
    有外，且須持有人變易其原有之持有意思而為不法所有之主觀意思，始能成立，
    如僅將持有物延不交還或有其他原因致一時未能交還，既缺乏主觀要件，即難遽
    以該罪相繩，最高法院六十八年台上字第三一四六號判例可資參照。
四、訊據被告乙○○矢口否認有上開被訴之罪嫌，辯稱：伊與自訴人共同出資投標，
    自訴人確實有出資六十萬元，因不敷利益而廢標，事後伊有向自訴人表示要向其
    借用該六十萬元，自訴人當時自己同意借錢給伊，伊並無侵占之犯行等語。查自
    訴人所提出之保管條上記載：本人丙○○於八十六年十一月一日寄存新台幣六十
    萬元於林豐文先生處，雙方協議於八十六年十二月至八十七年五月間，每月底支
    付十萬元償還丙○○先生，恐口說無憑，特立此據，以資證明。被告承認簽立上
    開保管條，而自訴人於甲○審理中供稱：被告投標廢標後三、四天被告向我借這
    筆錢，我有同意把錢借給他，他借完沒還，我才在八十六年十一月一日請被告寫
    這張保管條證明被告有欠我六十萬元，我認為被告應該不算侵占等語。則自訴人
    既然自陳係其同意被告向其借錢，事後被告無法還錢，才寫該保管條，是自訴人
    與被告間就上開六十萬元而言，係成立民事上借貸之債權債務關係，被告事後無
    法還錢，自訴人亦僅能尋民事債權關係請求，準此自訴人事後要求被告所簽立之
    該保管條，亦僅能認係被告欠自訴人六十萬元之債權憑證而已，顯與侵占之犯罪
    構成要件有間。此外復查無其他積極證據足認被告涉有上開被訴之侵占罪嫌，犯
    罪應屬不能證明，依法應為無罪之判決。
據上論斷，應依刑事訴訟法第三百四十三條、第三百零一條第一項前段，判決如主文
中    華    民    國    八十九    年      七      月        十四        日
                                  臺灣高雄地方法院刑事第六庭
                                  法  官  沈建興
右正本證明與原本無異。
如不服本判決，應於判決送達後十日內，向甲○提出上訴狀。
                                  書記官  蔡琬玲
中    華    民    國    八十九    年      七      月        十四      日


司法院資訊處製作；財團法人民間司法改革基金會備份。
